臺灣臺中地方法院交通事件裁定　　　　96年度交聲字第1202號
原處分機關　交通部公路總局臺中區監理所
聲明異議人　甲○○
即受處分人
上列受處分人因違反道路交通管理處罰條例案件，對於交通部公
路總局臺中區監理所民國96年10月12日所為之處分（裁監稽違字
第裁60－HC0000000號裁決書），聲明異議，本院裁定如下：
    主    文
異議駁回。
    理    由
一、原處分意旨略以：異議人即受處分人甲○○（下稱受處分人
    ）於民國（下同）96年9月11日15時6分許，騎乘車牌號碼PP
    6-699號之重型機車，行經臺中縣梧棲鎮○○路、中華路口
    處，因有未依二段式左轉之違規，經警依道路交通管理處罰
    條例第48條第1項第2款舉發，嗣受處分人雖於期限內到案，
    然辯稱上揭違規地點客觀上並未設置機車待轉區云云，經原
    舉發單位函覆略以「本案違規地點為梧棲鎮○○路與中華路
    口，該路口除設有『機慢車兩段左轉』標誌外，於對向車道
    設有『機慢車待轉區』，機器腳踏車自應依前開標誌、標線
    規定行駛」等語，本所遂於96年10月12日以中監違字第裁60
    －HC0000000號裁處罰鍰新臺幣（下同）600元整，並依同條
    例第63條第1項記違規點數1點，逾期則依裁決書主文裁處，
    本所依法裁處，應無不合等語。
二、聲明異議意旨略以：違規地點依照「標誌」指示，向前直行
    應可期待有「機車待轉區」，然事實上依標誌指示直行並未
    有「機慢車待轉區」可供待轉，倘欲到達警方聲稱「機慢車
    待轉區」所設置之地點，須嚴重背離受處分人原先車道之行
    進路線，故倘欲到達警方聲稱之「機慢車待轉區」，則標誌
    上箭頭須為彎曲；且機車不能行駛快車道，既然不能行駛快
    車道無法直接左轉，故機車有必要為二段式左轉，然違規地
    點為單線道，並無二段式左轉之必要云云。
三、按汽車駕駛人轉彎時，有不依標誌、標線指示者，處600元
    以上1800元以下罰鍰，道路交通管理處罰條例48條第1項第2
    款定有明文。又道路交通安全規則第99條第2項前段規定：
    「機器腳踏車行駛至交岔路口，其轉彎，應依標誌或標線之
    規定行駛」。再者，標誌、標線之設置目的，在於提供車輛
    駕駛人及行人有關道路路況之警告、禁制、指示等資訊，以
    便利行旅及促進交通安全；標誌以規定之符號、圖案或簡明
    文字繪於一定形狀之標牌上，安裝於固定或可移動之支撐物
    體，設置於適當之地點，用以預防或管制前方路況，促使車
    輛駕駛人與行人注意、遵守之交通管制設施；標線以規定之
    線條、圖形、標字或其他導向裝置，劃設於路面或其他設施
    上，用以管制道路上車輛駕駛人與行人行止之交通管制設施
    ，道路交通標誌標線號誌設置規則第2條、第3條，亦分別定
    有明文。
四、本件受處分人於96年9月11日騎乘車牌號碼PP6-699號重型機
    車至臺中縣梧棲鎮○○路與中華路口因「騎乘機車未依二段
    式左轉」之違規，遭臺中縣警察局清水分局員警當場舉發，
    受處分人嗣後提出申訴，並由原處分機關於96年10月12 日
    以上開裁決書裁處罰緩600元，有本件裁決書、臺中縣警察
    局舉發違反道路交通管理事件通知單在卷可稽，已堪認定。
    而按道路交通安全規則第99條第2項規定：「機器腳踏車行
    駛至交岔路口，其轉彎，應依標誌或標線之規定行駛」，已
    如前述，受處分人係考領有重型機車駕駛執照之人，對此規
    定自難諉為不知，且查：
（一）受處分人雖辯稱：依標誌「直行」時，應可期待有「機車
      待轉區」，然客觀上並無「機慢車待轉區」之設置云云，
      然由本院卷第13頁採證照片觀之，對向車道於路口處上確
      有劃設「機慢車待轉區」，只因此處路口寬闊，其劃設位
      置偏離行進車道甚遠，然亦未至難以尋覓之程度，亦即倘
      受處分人欲進行二段式轉彎，行車至該路口應無找尋該「
      機慢車待轉區」之困難，且標誌係以規定之符號、圖案或
      簡明文字繪於標牌上，促使車輛駕駛人與行人注意、遵守
      之交通管制設施已如前述，則該標誌以向前、向左二箭頭
      指示機慢車駕駛人應遵行二段式左轉，僅為促使駕駛人注
      意，而非指示駕駛人「機慢車待轉區○位於○○道路之正
      前方，是受處分人僅因標誌上之箭頭並無彎曲之指示，即
      因該路口所劃設之「機慢車待轉區」未於行進車道之正前
      方，而不依二段式為左轉，其所辯並無可採。
（二）受處分人又辯稱：該處係單線道，其直接左轉應無困難，
      並無必要進行二段式左轉云云，惟按「行政處分係指行政
      機關就公法上具體事件所為之決定或其他公權力措施而對
      外直接發生法律效果之單方行政行為」，「前項決定或措
      施之相對人雖非特定，而依一般性特徵可得確定其範圍者
      ，為一般處分，適用本法有關行政處分之規定。有關公物
      之設定、變更、廢止或其一般使用者，亦同。」行政程序
      法第92條第1項、第2項後段定有明文。則受處分人對於前
      開設置「機慢車待轉區」所在位置不佳及本處路口是否機
      慢車有無二段式左轉之必要等節有所不服，倘合於前開行
      政程序法規定，亦屬依法應另行提起訴願、行政訴訟等行
      政救濟之問題，與本案無涉。
（三）綜上所述，本院認依現場道路狀況，前揭「機慢車待轉區
      」在客觀上已劃設在用路人明顯可見之位置，受處分人所
      辯尚非可採，原處分機關依據首揭規定及違反道路交通管
      理事件統一裁罰標準表，裁處受處分人罰鍰600元，並記
      違規點數1點，尚屬適法，核無違誤，本件異議為無理由
      ，應予駁回。
五、據上論斷，應依道路交通案件處理辦法第19條，裁定如主文
    。
中　　華　　民　　國　　96　　年　　11　　月　　15　　日
                  　　交通法庭  法  官  黃家慧
上正本證明與原本無異。
如不服本裁定應於送達後5日內向本院提出抗告狀。
                                書記官  陳靖騰
中　　華　　民　　國　　96　　年　　11　　月　　15　　日
